【裁判字號】    97,訴,497
【裁判日期】    970505
【裁判案由】    強盜等
【裁判全文】
臺灣板橋地方法院刑事判決               97年度訴字第497號
公  訴  人  臺灣板橋地方法院檢察署檢察官
被      告  乙○○
                    樓
                    （現在臺灣臺北看守所羈押中）
指定辯護人  本院公設辯護人甲○○
上列被告因強盜等案件，經檢察官提起公訴（96年度偵字第2680
1 號、97年度偵字第1397號），本院判決如下：
    主  文
乙○○踰越安全設備竊盜，累犯，處有期徒刑拾月。又攜帶兇器
，踰越牆垣、安全設備，於夜間侵入住宅竊盜，累犯，處有期徒
刑壹年拾月，扣案空氣槍壹枝（含彈匣壹個、鋼珠貳拾貳顆）沒
收。應執行有期徒刑貳年陸月，扣案空氣槍壹枝（含彈匣壹個、
鋼珠貳拾貳顆）沒收。
    事  實
壹、乙○○前因竊盜案件，經本院以85年度少訴字第71號判決判
    處有期徒刑2 年6 月，緩刑5 年，緩刑期間付保護管束確定
    ；又因強盜案件，經本院以86年度少訴字第92號判決判處有
    期徒刑4 年確定，前開緩刑宣告則經撤銷，並接續執行，於
    民國91年3 月26日假釋付保護管束。復因竊盜案件，經本院
    以91年度易字第2468號判決判處有期徒刑4 月，如易科罰金
    ，以銀元300 元折算1 日確定，於92年4 月22日執行完畢。
    再因竊盜案件，經本院以92年度簡字第4009號判決判處有期
    徒刑3 月，如易科罰金，以銀元300 元折算1 日確定；及因
    搶奪案件，經本院以93年度訴字第633 號判決判處有期徒刑
    1 年，並經臺灣高等法院93年度上訴字第2307號判決駁回上
    訴確定；前開假釋亦經撤銷，接續執行殘刑1 年2 月又29日
    ，於95年1 月7 日執行完畢。詎未知悛悔，猶為下列行為：
    (一)乙○○意圖為自己不法之所有，於96年10月3 日上午10時
    30分許前某時，在臺北縣新莊市新旺巷25號3 樓戊○○住處
    ，自其陽台踰越窗戶之安全設備（侵入住宅部分未據告訴）
    ，入內竊取戊○○所有之黃金戒指7 枚、黃金耳環2 副、黃
    金項鍊及黃金手鍊各1 條得手後逃逸。嗣經戊○○報警處理
    ，為警採集指紋鑑定，而悉上情。(二)乙○○復意圖為自己不
    法之所有，於96年10月31日晚間8 時許，持其所有、客觀上
    足以危害他人生命、身體安全之空氣槍（內含彈匣、鋼珠）
    1 枝，在臺北縣板橋市○○路○ 段45 巷2號丁○○住處，攀
    爬、翻越其牆垣至2 樓陽台，再由其陽台處踰越窗戶之安全
    設備進入該址，竊取丁○○所有之皮包1 只、現金新臺幣
    50100 元（起訴書誤載為500100元）、港幣4510元、護照1
    本、香港簽證1 本、台胞證1 本、皮夾3 個。而丁○○於乙○○試圖翻越窗戶前，已有所覺，乃逃離現場，轉往附近店
    家報警，是乙○○得手後正欲逃離之際，即為據報抵達現場
    之警員當場查獲，並扣得空氣槍1 枝（含彈匣1 個、鋼珠22
    顆）。
貳、案經丁○○訴由臺北縣政府警察局板橋分局及新莊分局報請
    臺灣板橋地方法院檢察署檢察官偵查起訴。
    理  由
壹、按被告以外之人於審判外之言詞或書面陳述，除法律有規定
    者外，不得作為證據，刑事訴訟法第159 條第1 項定有明文
    。而被告以外之人於偵查中向檢察官所為之陳述，除顯有不
    可信之情況者外，得為證據；又被告以外之人於審判外之陳
    述，經當事人於審判程序同意作為證據，法院審酌該言詞陳
    述或書面陳述作成時之情況，認為適當者，得為證據，則為
    同法第159 條之1 第2 項、第159 條之5 第1 項分別明定。
    經查，被害人丁○○於偵查中具結向檢察官所為陳述，雖係
    被告乙○○以外之人於審判外之陳述，然於本案並無顯不可
    信之情況，應認有證據能力。而被害人戊○○於司法警察調
    查時之陳述，業經被告及辯護人於本院審判程序同意作為證
    據（見本院97年4 月14日審判筆錄），復經審酌其言詞陳述
    之情況，認為適當，亦應認有證據能力。
貳、認定犯罪事實之證據及理由
一、上開犯罪事實(一)部分，業據被告於警詢、檢察官訊問及本院
    審理時坦承不諱，核與被害人戊○○於警詢時指訴之情節相
    符，且有現場照片2 幀在卷足稽。復由臺北縣政府警察局新
    莊分局警員於96年10月3 日，在臺北縣新莊市新旺巷25號3
    樓採集指紋，經以電腦比對法、特徵點比對法鑑定結果，與
    被告右中指指紋相符，有內政部警政署刑事警察局96年11月
    13日刑紋字第0960171683號鑑驗書1 件存卷為憑，俱徵被告
    前揭不利於己之自白與事實相符。綜上，被告此部分竊盜犯
    行，事證明確，洵堪認定。
二、前開犯罪事實(二)部分，業據被告於警詢、檢察官訊問及本院
    審理時坦承不諱，並經被害人丁○○於檢察官訊問及本院審
    理時證述綦詳，且有空氣槍1 枝（含彈匣1 個、鋼珠22顆）
    扣案及現場照片4 幀、贓物認領保管單1 件附卷可資佐證，
    足認被告前揭不利於己之自白與事實相符。從而，被告此部
    分竊盜犯行，亦堪認定。
三、核被告就上開犯罪事實(一)所為，係犯刑法第321 條第1 項第
    2 款踰越安全設備竊盜罪，其就上開犯罪事實(二)所為，則係
    犯刑法第321 條第1 項第1 款、第2 款、第3 款攜帶兇器，
    踰越安全設備，於夜間侵入住宅竊盜罪。公訴人認被告就前
    開犯罪事實(二)所為，係犯刑法第330 條第1 項加重強盜罪（
    此部分檢察官原以被告「於96年10月31日20時許，攜帶客觀
    上足供兇器使用之空氣槍1 枝，至臺北縣板橋市○○路○ 段
    45巷2 號2 樓丁○○住處，夜間自該處陽台屬安全設備之窗
    戶踰越入內，著手搜尋財物之際，為丁○○發現，為脫免逮
    捕，竟持該空氣槍朝丁○○胸口射擊，嗣丁○○因驚恐逃出
    住處後，乙○○遂竊得丁○○所有之新臺幣500100元、港幣
    4510元、護照、香港簽證、台胞證各1 本、皮夾3 個及皮包
    1 個」之犯罪事實提起公訴，經公訴人於本院97年4 月14日
    審判期日當庭更正其犯罪事實為「被告意圖行竊，持槍在丁○○窗邊，當場對丁○○揮舞槍枝，並飭令不要動等語，被
    告脅迫犯行足使丁○○無法抗拒，致丁○○奪門而逃，被告
    再侵入強取財物」，並更正起訴法條為刑法第330 條第1 項
    加重強盜罪）；惟按強盜罪係以強暴、脅迫或他法，使人不
    能抗拒而取其財物或使其交付為構成要件，所謂強暴，係謂
    直接或間接對於人之身體施以暴力，以壓制被害人之抗拒之
    狀態而言，脅迫則係指行為人以威嚇加之於被害人，使其精
    神上萌生恐懼之心理，達到致使不能抗拒之程度，惟不論強
    暴或脅迫，均以行為人在客觀上對於人之身體及自由確有侵
    害行為為必要，若行為人並未實施此項行為，僅因他人主觀
    上之畏懼，不敢出而抵抗，任其取物以去者，尚不能謂與強
    盜罪之要件相符（最高法院21年上字第1115號、27年上字第
    1722號判例及94年度台上字第7041號判決意旨參照）。經查
    ，被告於警詢、檢察官訊問及本院審理時均供稱：「我侵入
    該戶後，都未與被害人照過面。」、「…我打開窗戶沒有看
    到被害人，我就進去…。」、「我進入2 樓時，看到床還有
    打開的燈，但是沒有看到被害人。」、「我上去時只有看到
    燈打開，有1 個包包放地上，其他我沒有看到…。」等語（
    見臺灣板橋地方法院檢察署96年度偵字第26801 號偵查卷宗
    第7 、77頁及本院97年4 月14日審判筆錄），被害人丁○○
    於本院審理時亦具結證稱：「如果從時序上來講，我聽到貓
    叫聲，我就拉開窗簾，這時候異常發生…，我只有看到他的
    頭…。」、「直到我逃出去時，我都沒有看到被告進入我的
    房間。」等語（見本院97年4 月14日審判筆錄）；被告翻越
    被害人丁○○住處2 樓女兒牆進入陽台後，以被害人丁○○
    在屋內所處位置，其視線既僅得見被告頭部，復於被告進入
    房間前，先行逃離，被告所辯：伊在該址行竊前後，均未見
    被害人丁○○在場等情，尚非全然無據。被害人丁○○於本
    院審理時雖證稱：「…我掛上電話就熄燈睡覺，2 分鐘不到
    就聽到有聲音，接著保全發生異常，我嚇一跳，當時我已經
    看到對方了，因為我身上沒有穿衣服，我就衝到門口，對方
    很兇的意思是叫我不要跑，接著我聽到碰一聲，我趕快往樓
    下跑，我喊救命…。」等語（見本院97年4 月14日審判筆錄
    ）；然被害人丁○○於交互詰問過程，一再陳明遭被告侵入
    住宅後，精神狀態始終不佳，未能正確描述事發經過之情，
    且其於警詢時先稱：「…我現場發現他的第一時間，他的右
    手已經持有一把手槍，該男子被發現後便用槍指著我，且口
    中不知講什麼話，當時我很害怕，便打開房門往樓下衝，並
    大喊救命，嫌犯當時也衝進屋內欲抓我，但沒抓到…。」等
    語（見臺灣板橋地方法院檢察署96年度偵字第26801 號偵查
    卷宗第13頁，以上係引用其陳述內容，非作為認定犯罪事實
    存否之證據方法，與證據能力無涉），於檢察官訊問時則改
    稱：「…我當時在2 樓的臥室，我聽到警鈴大響，我就發現
    窗戶已被打開，我ㄧ拉開窗簾，就有一個人拿槍指著我…，
    他在窗戶的外面拿槍指著我，當時我們距離約1 公尺，眼神
    很兇惡，叫我不要動，我就趕快往門口向外跑，他就開槍，
    窗戶就破了，他當時開槍我用手去擋胸口，所以手有受傷，
    我隔天還去亞東醫院就診。」等語（見前揭偵查卷宗第50頁
    ），於本院審理時又稱：「被告是在揮槍不是指著我，我沒
    有感覺他對我開槍。」、「（問：是如何揮槍？）是一隻手
    拿著，有在動。」、「（問：妳聽到碰一聲時，窗戶是開或
    是閉？）我沒有注意，我只看一眼，我聽到碰一聲就跑了，
    但是我管家說窗戶沒有破。」等語（見本院97年4 月14日審
    判筆錄）；被害人丁○○就被告侵入其住宅之際，究有何言
    語表示，行為舉動，甚或其本人是否遭被告槍擊而受傷等事
    實經過，前後所述確有扞格，非無因過度恐懼致生謬誤之虞
    。本案除被害人丁○○前開顯有瑕疵之陳述外，並無其他積
    極證據足資證明被告對前址住宅有人在內之事實有所認識，
    進而對被害人丁○○施暴力或威嚇，以壓制其抗拒，縱被害
    人丁○○因見被告持槍侵入住宅，心生畏懼，不敢出而抵抗
    ，逕行逃離，任被告取物，仍非得以強盜之罪名相繩。公訴
    人認應論以加重強盜罪，容有未洽，然其基本社會事實要屬
    同一，應由本院變更起訴法條適用之，以期適法。被告前後
    2 次加重竊盜犯行，犯意各別，行為互殊，應予分論併罰。
    又被告有如本判決事實欄所述論罪科刑之執行紀錄，有臺灣
    高等法院被告前案紀錄表可按，其於徒刑執行完畢後5 年內
    故意再犯上開有期徒刑以上之罪，為累犯，應依刑法第47條
    第1 項規定，加重其刑。爰審酌被告之素行、智識程度，其
    犯罪之動機、目的、手段及所竊得財物之價值，兼衡被告正
    值青壯，不思自食其力，奮發有為，恣意竊取他人財物，欠
    缺守法觀念，且被告於夜間攜帶空氣槍侵入住宅行竊，對他
    人生命、身體、財產安全所肇危害至鉅，應嚴予非難，暨被
    告犯後坦承犯行之態度等一切情狀，分別量處如主文所示之
    刑，並定其應執行之刑，資為懲儆。
四、扣案空氣槍1 枝（含彈匣1 個、鋼珠22顆），係被告所有供
    犯上述犯罪事實(二)所載竊盜罪使用，此據被告供承在卷，應
    依刑法第38條第1 項第2 款規定，併予宣告沒收。
五、至公訴人以被告前有竊盜前科，復為本案竊盜犯行，足認有
    犯罪之習慣，請求諭知於刑之執行前令入勞動場所強制工作
    ，以資矯治。惟按保安處分係針對受處分人將來之危險性所
    為之處置，以達教化、治療之目的，為刑罰之補充制度，保
    安處分中之強制工作，旨在對嚴重職業性犯罪及欠缺正確工
    作觀念或無正常工作因而犯罪者，強制其從事勞動，學習一
    技之長及正確之謀生觀念，使其日後重返社會，能適應社會
    生活。然保安處分之措施亦含社會隔離、拘束身體自由之性
    質，其限制人民之權利實與刑罰同，自應受比例原則之規範
    ，使保安處分之宣告，與行為人所為行為之嚴重性、行為人
    所表現之危險性，及對行為人未來行為之期待性相當。經查
    ，被告前雖曾因犯竊盜罪受刑之科處及執行，然其前次竊盜
    犯行係在92年間，與本案犯罪行為時間相隔長達4 年，其間
    未有因竊盜案件經論罪科刑之紀錄，難認有犯罪之習慣，復
    經審酌被告之素行及其犯罪情節，認宣告如主文所示之刑，
    已屬相當，而無另行宣告強制工作以矯治其社會危險性之必
    要，附此敘明。
六、公訴意旨另略以：被告於96年10月31日晚間8 時許，在臺北
    縣板橋市○○路○ 段45巷2 號2 樓竊得財物後，為脫免逮捕
    、防護贓物，以空氣槍朝丙○○射擊，因認被告涉犯刑法第
    329 條（起訴書漏載）、第330 條第1 項加重準強盜罪嫌。
    訊據被告堅詞否認有此部分加重準強盜之犯行，辯稱：伊在
    上址2 樓陽台處，見丙○○在1 樓門外拍照，乃開槍威嚇之
    ，並無脫免逮捕或防護贓物之意等語。經查，證人丙○○於
    本院審理時具結證稱：「我在1 樓大門旁邊可以爬上去的地
    方，不要讓犯人跑出來，並且拿手機拍照，我過去的時候，
    被告在2 樓，他在陽台那邊看，我就拿手機拍照，被告一下
    跑進去，一下跑出來，我就一直看著他。」、「（問：你有
    無對被告喊不要跑之類的話？）開槍前沒有，開槍以後，我
    就說你再開啊，警察來你不要跑。」、「（問：你有無看到
    被告背東西或拿東西？）…當時太暗了，而且他蹲在陽台，
    沒有辦法看到。」、「（問：你有無做任何逮捕被告的舉動
    ？）沒有，我只有拿手機拍照，我沒有要抓他的意思。」、
    「（問：你看到被告在2 樓陽台位置時，被告有無要下來的
    舉動？）沒有。」等語（見本院97年4 月14日審判筆錄）；
    證人丙○○在該址1 樓與身處2 樓陽台之被告對峙期間，除
    看守、拍照存證外，並未採取任何逮捕之舉動，被告竊得之
    財物亦非處於將遭取回、有待防護之狀態，則被告持空氣槍
    向丙○○射擊之行為，當與刑法第329 條準強盜罪之構成要
    件有間。本案復查無其他證據足認被告確有因防護贓物、脫
    免逮捕而施強暴、脅迫之行為，自不得論以準強盜罪，本院
    就此部分原應為無罪之判決，然檢察官係以被告為前開犯罪
    事實(二)所載竊盜行為，因防護贓物、脫免逮捕，而當場施強
    暴，論以準強盜罪，二者為實質上一罪關係，爰不另為無罪
    判決之諭知。
據上論斷，應依刑事訴訟法第299 條第1 項前段、第300 條，刑
法第321 條第1 項第1 款、第2 款、第3 款、第47條第1 項、第
38條第1 項第2 款、第51條第5 款，判決如主文。
中    華    民    國    97    年    5     月    5     日
                        臺灣板橋地方法院刑事第四庭
                            審判長法  官  許  政  賢
                                  法  官  吳  冠  霆
                                  法  官  廖  怡  貞
以上正本證明與原本無異。
如不服本判決，應於判決送達後10日內向本院提出上訴狀（應附
繕本），上訴於臺灣高等法院。
                                  書記官  林  惠  齡
中    華    民    國    97    年    5     月    9     日
附錄本案論罪科刑法條全文
刑法第321 條
犯竊盜罪而有左列情形之一者，處6 月以上5 年以下有期徒刑：
一  於夜間侵入住宅或有人居住之建築物、船艦，或隱匿其內而
    犯之者。
二  毀越門扇、牆垣或其他安全設備而犯之者。
三  攜帶兇器而犯之者。
四  結夥三人以上而犯之者。
五  乘火災、水災或其他災害之際而犯之者。
六  在車站或埠頭而犯之者。
前項之未遂罰之。


司法院資訊處製作；財團法人民間司法改革基金會備份。
